【裁判字號】    97,訴,698
【裁判日期】    980403
【裁判案由】    違反毒品危害防制條例
【裁判全文】
臺灣雲林地方法院刑事判決               97年度訴字第698號
公  訴  人  臺灣雲林地方法院檢察署檢察官
被      告  乙○○
                    （現於臺灣雲林看守所羈押中）
選任辯護人  許漢鄰律師
上列被告因違反毒品危害防制條例案件，經檢察官提起公訴（97
年度偵字第3338號），本院判決如下：
    主  文
乙○○販賣第一級毒品，累犯，處有期徒刑拾捌年。又販賣第一
級毒品，累犯，處有期徒刑拾捌年。又販賣第一級毒品，累犯，
處有期徒刑拾柒年陸月，販賣第一級毒品所得新臺幣陸仟元沒收
之，如全部或一部不能沒收時，以其財產抵償之。應執行有期徒
刑貳拾年，販賣第一級毒品所得新臺幣陸仟元沒收之，如全部或
一部不能沒收時，以其財產抵償之。
其餘被訴販賣第一級毒品罪及販賣第二級毒品罪部分均無罪。
    事  實
一、乙○○（綽號「阿義」）前因持有第二級毒品案件，經本院
    以96年度六簡字第242 號判決判處有期徒刑3 月確定，嗣經
    本院以96年度聲減字第1315號裁定減為有期徒刑1 月又15日
    確定，於民國96年10月23日易科罰金執行完畢（構成累犯）
    。詎其猶不知悛悔，明知海洛因、甲基安非他命（起訴書均
    將甲基安非他命誤載為安非他命）係毒品危害防制條例第2
    條第2 項第1 款、第2 款所定之第一、二級毒品，未經許可
    ，不得持有、販賣，竟意圖營利，分別為下列販賣第一、二
    級毒品之行為：
  (一)乙○○基於販賣第一、二級毒品以營利之犯意，於96年11月
    22日起至97年3 月4 日止間之某日，在雲林縣西螺鎮七彩湖
    汽車旅館，分別以新臺幣（下同）6,000 元、4,000 元之價
    格，同時販賣重量1/4 錢毒品海洛因、1/2 錢毒品甲基安非
    他命與丁○○，惟丁○○迄今仍未交付買賣價款10,000元。
  (二)乙○○基於販賣第一、二級毒品以營利之犯意，於96年11月
    22日起至97年3 月4 日止間之某日，在雲林縣西螺鎮愛琴海
    汽車旅館，分別以6,000 元、4,000 元之價格，同時販賣重
    量1/4 錢毒品海洛因、1/2 錢毒品甲基安非他命與丁○○，
    惟丁○○迄今仍未交付買賣價款10,000元。
  (三)乙○○基於販賣第一級毒品以營利之犯意，於97年3 月5 日
    或同月6 日，在雲林縣斗六市石榴工業區○道路旁，以6,00
    0 元之價格，販賣重量1/4 錢毒品海洛因與丁○○，並當場
    收取價款6,000 元。丁○○返回雲林縣古坑鄉棋盤村3 鄰新
    厝13號之1 住處後，再將該毒品海洛因分裝成9 小包。
    嗣經臺灣雲林地方法院檢察署檢察官指揮警員於97年3 月9
    日上午9 時30分許，持本院核發之搜索票前往丁○○上開住
    處實施搜索，在該處查獲丁○○所有之第一級毒品海洛因9
    包（合計淨重1.06公克，純度36.31 ％，已另行宣告沒收）
    。其後丁○○於同日，在雲林縣警察局刑警大隊第三偵查隊
    辦公室接受詢問時，向警員供出毒品之來源係乙○○；丙○○於同日，在臺灣雲林地方法院檢察署偵訊時，向檢察官供
    出毒品之來源係乙○○，因而查獲上情（丁○○、丙○○販
    賣毒品等部分，已另行審結）。
二、案經雲林縣警察局移送及彰化縣警察局田中分局報告臺灣雲
    林地方法院檢察署檢察官偵查起訴。
    理  由
甲、程序方面：
壹、按被告以外之人於審判外之言詞或書面陳述，除法律有規定
    者外，不得作為證據，刑事訴訟法第159 條第1 項定有明文
    。次按被告以外之人於審判外陳述，雖不符刑事訴訟法第15
    9條之1 至之4 之規定，而經當事人於審判程序同意作為證
    據，法院審酌該言詞陳述或書面陳述作成時情況，認為適當
    者，亦得為證據；當事人、代理人或辯護人於法院調查證據
    時，知有同法第159 條第1 項不得為證據之情形，而未於言
    詞辯論終結前聲明異議者，視為有前項之同意，同法第159
    條之5 定有明文。
貳、證人即同案被告丁○○97年3 月9 日警詢筆錄，為被告以外
    之人於審判外之書面陳述，因被告乙○○及其辯護人不同意
    作為證據使用（見本院卷一第77頁背面），又無符合例外得
    作為證據之情形，依上開法律規定，自不得作為被告是否成
    立犯罪之證據。
參、除上開爭執外，被告及其辯護人對於本件檢察官所舉其餘所
    有書面證據及本院提示證據之證據能力，於本院行準備程序
    及審理時均表明同意列為證據，本院審酌該等供述證據之取
    得過程並無瑕疵，與本件待證事實間復具有相當之關聯性，
    以之為本件證據尚無不當，自得採為證據。
乙、實體方面：
壹、有罪部分：
一、認定犯罪事實所憑之證據及理由：
    訊據被告固坦承丁○○在雲林縣西螺鎮七彩湖汽車旅館、愛
    琴海汽車旅館、斗六市石榴工業區○道路旁，分別購買毒品
    海洛因、甲基安非他命之事實，惟矢口否認有何販賣海洛因
    、甲基安非他命與丁○○之犯行，辯稱：丁○○說他找不到
    他上游，他下游有的在催他，他都因為這個問題才會事先打
    電話問我在哪裡，叫我聯絡我那個朋友「阿財」，說他要買
    毒品，看我朋友在哪邊要跟他見面，至於交易情形都是他們
    2 人在講，是我朋友拿毒品給丁○○，我沒有拿毒品給丁○○云云（見本院卷二第81頁至第86頁）。
  (一)證人即同案被告丁○○於檢察官偵訊時證稱：綽號「阿義」
    的乙○○因為槍砲案件收押出來後（指被告於96年11月22日
    自臺灣臺中看守所釋放以後），有在賣海洛因、甲基安非他
    命，我在西螺鎮七彩湖汽車旅館、愛琴海汽車旅館跟他買過
    各1 次，海洛因及甲基安非他命都有向他買，我最後1 次跟
    乙○○買，是在被抓的前3 、4 天，在雲林縣斗六市○○○○路旁向他買1/4 錢海洛因，就是被警察查扣的那幾包，要
    6,000 元，我拿10,000元給他，因為之前還有欠他錢等語（
    見96年度他字第1162號卷第158 頁、97年度偵字第1412號卷
    一第26頁背面、卷二第299 頁至第300 頁），及於本院審理
    時證稱：我在乙○○收押出來後（指被告於96年11月22日自
    臺中看守所釋放以後），我都是找乙○○跟他約地點，再透
    過乙○○跟他朋友「阿財」買，我在七彩湖汽車旅館、愛情
    海汽車旅館有拿到海洛因、甲基安非他命，每次買的數量都
    是1 錢的甲基安非他命、1/4 錢海洛因，至於被警察查到的
    海洛因9 小包，是我在被逮捕的前幾天，在斗六石榴工業區
    路旁，向乙○○他們購買1/4 錢海洛因6,000 元，當時是購
    買1 包，我回家後分裝成9 小包等語（見本院卷二第20頁至
    第23頁、第29頁背面至第31頁正面）明確。又參以被告乙○○於本院審理時自承：丁○○說他找不到他上游，他下游有
    的在催他，所以他每次都因為這個問題才事先打電話問我在
    哪邊，叫我聯絡我那個朋友，說他要買毒品，至於交易的情
    形都是他們2 人在講，有1 次是在斗六石榴工業區，丁○○
    買差不多1/4 錢6,000 元海洛因，他有拿錢給我朋友，就是
    97年3 月9 日前3 、4 天，另外，從我於96年11月22日被釋
    放離開看守所，到斗六石榴工業區○○○段期間，我有幫丁○○聯絡我那個朋友約在七彩湖汽車旅館、愛琴海汽車旅館
    交易毒品各1 次，應該每次都有拿1/4 錢海洛因6,000 元、
    甲基安非他命4 、5 千元，不會超過半錢等語（見本院卷二
    第81頁背面至第84頁背面)， 足見被告於96年11月22日起至
    97年3 月4 日止間之某2 日、97年3 月5 日或同月6 日，分
    別與丁○○相約在雲林縣西螺鎮七彩湖汽車旅館、愛琴海汽
    車旅館、斗六市石榴工業區○道路旁見面，且丁○○在七彩
    湖汽車旅館、愛琴海汽車旅館均有同時購買毒品海洛因、甲
    基安非他命，在石榴工業區○道路旁則購買毒品海洛因。
  (二)被告既以前詞置辯，則本件應審究者為被告於前揭犯罪事實
    (一)至(三)所示之時、地，究係販賣毒品海洛因、甲基安非他命
    與丁○○共計3 次，或係幫助丁○○聯絡他人到場販賣毒品
    海洛因、甲基安非他命與丁○○共計3 次？
  1.證人丁○○於97年3 月9 日檢察官偵訊時證稱：我向「阿義
    」買毒品海洛因、甲基安非他命，我不知道他本名，他住二
    林等語（見97年度他字第1162號卷第158 頁正面）；於97年
    4 月2 日檢察官偵訊時證稱：乙○○住在彰化二林，大我幾
    歲約34、5 歲，剛才我在拘留所，看到1 個也認識乙○○的
    人，說乙○○上禮拜在二水被抓了，他甲基安非他命、海洛
    因都有賣等語（見97年度偵字第1412號卷一第24頁背面至第
    26頁背面）；於97年7 月3 日檢察官偵訊時證稱：乙○○收
    押出來後，我有向乙○○買毒品海洛因、甲基安他命，剛開
    始海洛因1/4 錢海洛因要6,000 元，甲基安非他命是半錢4,
    000 元至1 錢8,000 元，後來外面甲基安非他命漲價，所以
    是拿1 錢10,000元，海洛因仍是1/4 錢要6,000 元等語（見
    97年度偵字第1412號卷二第299 頁正面），均明確指證有向
    被告購買毒品海洛因、甲基安非他命。惟其於本院審理時則
    翻異前詞，改稱：我都是找乙○○，透過乙○○向他朋友「
    阿財」買毒品，不是向乙○○購買毒品，我跟乙○○聯絡時
    ，他都會跟「阿財」在一起，我會問乙○○人在何處，他會
    告訴我他人在那裡，叫我過去那裡找他，乙○○只是中間介
    紹人，我去買毒品時，乙○○跟「阿財」都在一起，我有跟
    檢察官說我是跟乙○○買沒錯，那是因為當時我不知道「阿
    財」的確實名字，所以我沒有講云云（見本院卷二第18 頁
    背面至第26頁背面、第30頁背面)， 然其所述有下列不合理
    之處：
    「委託被告聯絡他人到場進行毒品交易」與「直接向被告
      購買毒品」意義不同，而觀之證人丁○○於檢察官偵訊時
      之證述，均一再陳稱係向被告購買毒品海洛因、甲基安非
      他命，未曾提及有委託被告聯絡綽號「阿財」之男子到場
      進行毒品交易一事。其遽於本院審理時表示係透過被告與
      「阿財」進行毒品交易，是否可信，實有可疑。
    證人丁○○於本院審理時雖證稱：我有跟檢察官說我是跟
      乙○○買沒錯，那是因為當時我不知道「阿財」的確實名
      字，所以我沒有講云云（見本院卷二第20頁正面），然稽
      之證人丁○○於97年3 月9 日檢察官偵訊時證稱：我向阿
      義買毒品海洛因、甲基安非他命，我不知道他本名，他住
      二林等語（見97年度他字第1162號卷第158 頁正面），顯
      見其於97年3 月9 日檢察官偵訊時亦不知道被告之真實姓
      名，僅知悉被告之綽號為「阿義」。倘若其確係透過被告
      聯絡「阿財」到場進行毒品交易，何以於該次檢察官偵訊
      時未供出其上手為「阿財」？又其所證亦與被告於97年12
      月4 日本院訊問時辯稱：是丁○○委託我幫他購買，我們
      是合夥購買，因為我去拿比較便宜，我是跟一個男子叫「
      阿忠」的人購買，丁○○不認識「阿忠」，每次都是丁○○用電話聯絡後，我們再碰面等語（見本院卷一第43頁）
      明顯不符，是證人丁○○於本院審理時證述係因檢察官偵
      訊時不知道「阿財」之真實姓名，始未向檢察官供出該人
      ，實際上係委託被告聯絡「阿財」到場進行毒品交易云云
      ，應係迴護而為減輕被告刑責之詞，尚難採信。
  2.被告就丁○○取得毒品海洛因、甲基安非他命之過程，於本
    院97年12月4 日訊問時辯稱：是丁○○委託我幫他購買，我
    是跟一個男子叫「阿忠」的人購買，丁○○不認識「阿忠」
    ，每次都是丁○○用電話聯絡後，我們再碰面，有1次我跟
    他約在西螺鎮七彩湖汽車旅館，我有交毒品給他，那是丁○○叫我幫他買的，因為他買比較貴，另外1 次約在愛琴海汽
    車旅館，我也有交毒品給丁○○等語（見本院卷一第43頁至
    第44頁正面）；於本院98年2 月27日訊問時則改稱：丁○○
    都是叫我聯絡我那個朋友「阿財」，說他要買毒品，看我朋
    友在那邊要跟他見面，至於交易的情形都是他們2 人在講，
    我都有在場，是我朋友拿毒品給丁○○，我沒有拿毒品給丁○○等語（見本院卷二第81頁背面），其就丁○○究係向他
    人或自己取得毒品、毒品來源究係綽號「阿忠」之人或綽號
    「阿財」之人、丁○○究係直接向他人購買毒品或由其代丁○○向他人購買毒品等情，供詞前後迥異，憑信性已顯不足
    。倘若被告僅係單純受託為丁○○聯絡他人到場販賣毒品與
    丁○○，何以其於本院97年12月4 日訊問時供稱係其代丁○○向他人購買毒品，並由其交付毒品與丁○○？且就該他人
    之綽號究係「阿忠」或「阿財」，其於本院訊問時供述竟前
    後歧異？凡此足認被告歷次所辯，均係脫免卸責之詞，不足
    採信。
  3.綜上所述，證人丁○○於本院證述係委託被告聯絡綽號「阿
    財」之男子到場進行毒品交易一節，有上開重大瑕疵可指，
    尚難憑採，應以其於檢察官偵訊時所述為真實可信。是被告
    於前揭犯罪事實(一)、(二)所示之時、地，同時販賣毒品海洛因
    、甲基安非他命與丁○○2 次，及於前揭犯罪事實(三)所示之
    時、地，販賣毒品海洛因與丁○○1 次，應堪認定。
  (三)至證人丙○○於檢察官偵訊時證稱：96年我認識丁○○時，
    他就有向乙○○購買毒品，因為有時候我會跟去，有時會在
    二林的路邊或是西螺汽車旅館，丁○○向乙○○買一、二級
    毒品都有，但二級毒品比較少，丁○○向乙○○大概買了好
    幾萬元的毒品，因為錢是丁○○在給的，我不是很清楚等語
    （見97年度偵字第1412號卷一第29頁至第30頁）；於本院審
    理時證稱：丁○○跟乙○○交易購買毒品時，我都在車上等
    ，實際上我沒有看到他們在交易，我有在二林的路邊、西螺
    的汽車旅館看過乙○○，汽車旅館名字忘記了，我忘記汽車
    旅館在什麼路，我不知道丁○○被扣到的海洛因從何而來，
    七彩湖汽車旅館我有印象，因為我跟丁○○去那裡休息過，
    愛琴海汽車旅館我也有印象，因為我跟甲○○去過那邊等語
    （見本院卷二第70頁背面至第72頁正面、第75頁、第76頁背
    面至第78頁背面），惟其先後證述均未明確指認有在前揭犯
    罪事實(一)至(三)所示之地點即雲林縣西螺鎮七彩湖汽車旅館、
    愛琴海汽車旅館、雲林縣斗六市石榴工業區○道路旁，目擊
    丁○○向被告購買毒品海洛因、甲基安非他命，則尚難憑以
    遽為被告不利之認定，附此敘明。
  (四)就被告與丁○○在七彩湖汽車旅館、愛琴海汽車旅館交易毒
    品海洛因、甲基安非他命之數量、價格，證人丁○○於檢察
    官偵訊時證稱：剛開始買海洛因1/4 錢要6,000 元，甲基安
    非他命是半錢4,000 元至1 錢8,000 元，後來外面甲基安非
    他命漲價，所以是拿1 錢10,000元，海洛因仍是1/4 錢要6,
    000 元等語（見97年度偵字第1412號卷二第299 頁至第300
    頁）；於本院審理時證稱：我每次購買的毒品數量是1 錢甲
    基安非他命、1/4 錢海洛因等語（見本院卷二第29頁背面）
    。而被告於本院審理時則供稱：丁○○每次應該是拿1/4 錢
    海洛因6000元、甲基安非他命4,000 元或5,000 元，不會超
    過半錢等語（見本院卷二第84頁），與丁○○上開所證互有
    出入，客觀上本院無從再以其他方式查證，故依罪疑唯輕原
    則，從最有利於被告之認定，應認被告在雲林縣西螺鎮七彩
    湖汽車旅館、愛琴海汽車旅館，係以6,000 元、4,000 元之
    價格，分別同時販賣重量1/4 錢毒品海洛因、1/2 錢毒品甲
    基安非他命與丁○○各1 次。又關於被告在七彩湖汽車旅館
    、愛琴海汽車旅館販賣毒品海洛因、甲基安非他命與丁○○
    時，是否均有當場收取買賣價金各10,000元一節，證人丁○○於本院審理時證稱：那位朋友都看在乙○○的面子上，說
    先讓我賒帳等語（見本院卷二第21之1 頁正面），且被告於
    本院審理時亦未供稱丁○○於該2 次毒品交易，有當場交付
    買賣價金（見本院卷二第83頁至第84頁），此外，卷內復無
    其他證據足以佐證，是尚難認定被告於該2 次毒品交易，均
    有當場向丁○○收取買賣價金各10,000元。
  (五)就被告與丁○○在雲林縣斗六市石榴工業區○道路旁交易毒
    品海洛因之數量、價格，證人丁○○於檢察官偵訊時證稱：
    我在石榴工業路旁買1/4 錢海洛因，就是被警察查扣的那幾
    包，要6,000元，我拿了10,000元給他，因為之前還有欠他
    錢等語（見97年度偵字第1412號卷二第299 頁至第300 頁）
    ，及於本院審理時證稱：至於被警察查到的海洛因9 小包，
    是我在被逮捕的前幾天購買的，在斗六石榴工業區路旁，購
    買1/4 錢海洛因6,000 元，買的時候是1 包，我回家後分裝
    成9 小包等語（見本院卷二第22頁正面、第30頁）。而被告
    於本院審理時對丁○○於96年3 月5 日或同月6 日，在雲林
    縣斗六市石榴工業區○道路旁，以6,000 元之價格，購買重
    量1/4 錢毒品海洛因及有交付價款等情亦不爭執（見本院卷
    二第82頁正面），此外，復有第一級毒品海洛因9 包（合計
    淨重1.06公克，純度36.31 ％）扣案可證，及雲林縣警察局
    刑事警察大隊搜索扣押筆錄（見雲警刑偵三字第971901554
    號卷第20頁至第24頁）、法務部調查局97年4 月13日調科壹
    字第09723019370 號濫用藥物實驗室鑑定書各1 份（97年度
    偵字第1412號卷一第166 頁）附卷可稽，是被告在斗六市石
    榴工業區○道路旁，以6,000 元之價格，販賣重量1/4 錢毒
    品海洛因與丁○○，並收取價金6,000 元，嗣丁○○返回雲
    林縣古坑鄉棋盤村3 鄰新厝13號之1 住處後，再將該毒品海
    洛因分裝成9 小包，應堪認定。
  (六)公訴意旨雖認被告所販賣之第二級毒品係安非他命，然一般
    人對安非他命及甲基安非他命並未細分，概以安非他命稱呼
    ，而依目前實務所常見，如施用第二級毒品多為大麻、MDMA
    、甲基安非他命（參見司法院法官辦理刑事案件參考手冊(一)
    第86頁），是被告販賣與丁○○之第二級毒品，應為「甲基
    安非他命」，而非「安非他命」甚明，附此敘明。
  (七)按販賣毒品，不以得利為要件，縱未得利，亦無妨於犯罪之
    成立（最高法院18年上字第767 號判例參照）；另販賣毒品
    之所謂販賣行為，係行為人基於營利之目的，而販入或賣出
    毒品而言。販賣毒品者，其主觀上須有營利之意圖，且客觀
    上有販賣之行為，即足構成，至於實際上是否已經獲利，則
    非所問。即於有償讓與他人之初，係基於營利之意思，並著
    手實施，而因故無法高於購入之原價出售，最後不得不以原
    價或低於原價讓與他人時，仍屬販賣行為。必也始終無營利
    之意思，縱以原價或低於原價有償讓與他人，方難謂為販賣
    行為，而僅得以轉讓罪論處（最高法院93年度臺上字第1651
    號、94年度臺上字第5317號判決參照）。次按海洛因、甲基
    安非他命分別係毒品危害防制條例第2 條第2 項第1、2款所
    定之第一、二級毒品，物稀價昂，政府查緝甚嚴，對於販賣
    毒品者尤科以重度刑責，其持有販賣者，苟非有利可圖，當
    不願甘冒法律制裁之風險予以販賣；又按販賣毒品乃違法行
    為，非可公然為之，亦無公定價格，且容易分裝並增減份量
    ，而每次買賣之價量，輒因買賣雙方關係之深淺、資力、需
    求量及對行情之認知、來源是否充裕、品質是否較佳、查緝
    是否嚴緊、購買者被查獲時供出購買對象之風險評估等因素
    ，而異其標準，非可一概而論，而販賣毒品之利得，除被告
    坦承犯行或價量俱臻明確外，委難察得實情，販賣之人從價
    差或量差中牟利之方式雖異，其意圖營利之販賣行為則同一
    。以本件而論，雖無法明確計算被告販賣毒品海洛因、甲基
    安非他命可得之利潤，然被告於本院審理時自承：丁○○說
    找不到他上游，他下游有的在催他，所以他每次都因為這個
    問題才事先打電話要我聯絡我那個朋友說要買毒品等語（見
    本院卷二第81頁背面），衡情被告對於丁○○購買毒品係欲
    販賣與他人一節知悉甚詳，而被告取得毒品之成本需費不貲
    ，且其與丁○○並無特別深厚之關係，歷次交付之毒品海洛
    因、甲基安非他命之數量復分別高達1/4 錢、1/2 錢，自無
    平價轉讓毒品而自負被查緝風險之理。從而，被告販賣毒品
    海洛因、甲基安非他命與丁○○時，主觀上確均有從販賣毒
    品海洛因、甲基安非他命中賺取差額利潤圖利之意圖，要無
    疑義。
  (八)綜上所述，本件事證已臻明確，被告於上開犯罪事實(一)至(三)
    所示之時、地，以各該犯罪事實所示之價格，販賣各該犯罪
    事實所示之毒品與丁○○共計3 次，均堪認定，自應依法論
    科。
二、論罪科刑部分：
  (一)按海洛因、甲基安非他命各係毒品危害防制條例第二條第二
    項第1 款、第2 款所稱之第一級、第二級毒品，不得持有、
    販賣。核被告乙○○就上揭犯罪事實(一)、(二)所示之犯行，均
    係犯毒品危害防制條例第4 條第1 項、第2 項之販賣第一、
    二級毒品罪；就上揭犯罪事實(三)所示之犯行，係犯毒品危害
    防制條例第4 條第1 項之販賣第一級毒品罪。
  (二)被告各次販賣毒品海洛因、甲基安非他命，分別持有毒品海
    洛因、甲基安非他命之低度行為，應為其販賣毒品海洛因、
    甲基安非他命之高度行為所吸收，均應不另論罪。
  (三)被告就上揭犯罪事實(一)、(二)所犯販賣第一、二級毒品罪，均
    係一行為觸犯二罪名之想像競合犯，依刑法第55條規定，應
    均從一重論以販賣第一級毒品罪。
  (四)被告就上揭犯罪事實(一)至(三)所犯3 罪間，犯意各別，行為互
    殊，應予分論併罰。
  (五)被告有如前開事實欄所載之前科紀錄，於96年10月23日易科
    罰金執行完畢，有臺灣高等法院被告前案紀錄表1 份在卷可
    稽，被告受徒刑之執行完畢後，5 年以內故意再犯本件有期
    徒刑以上之上開各罪，均為累犯，除法定本刑為死刑或無期
    徒刑部分，依法不得加重外，應就法定本刑中之罰金刑部分
    ，依刑法第47條第1 項規定均加重其刑。
  (六)被告販賣海洛因、甲基安非他命共計3 次，對象僅1 人，販
    賣價金共計26,000 元，所得並非龐大，相較於次數動輒高
    達數10次以上或1 次販賣大量毒品之毒梟迥然不同，危害社
    會之程度亦有差別，核其犯罪情節若均科以法定最輕本刑，
    實屬情輕法重，且難謂符合罪刑相當性及比例原則，是其犯
    罪情狀在客觀上足以使人感覺過苛而引起一般之同情，尚非
    無可憫恕，爰就其所犯販賣第一級毒品各罪，均依刑法第59
    條規定酌量減輕其刑，並均依法先加重（法定本刑為死刑、
    無期徒刑部分，依法不得加重）後減輕之。
  (七)本院審酌被告乙○○前有持有毒品前科，素行不佳，有前開
    被告前案紀錄表1 份在卷可稽，其明知毒品海洛因及甲基安
    非他命具有成癮性，且嚴重妨害人之身心健康，竟為圖一己
    之私利，販賣毒品海洛因及甲基安非他命與他人，且犯後否
    認犯行，態度不佳，惡性非輕，暨其生活智識、犯罪之動機
    、目的、手段、所生危害等一切情狀，就其所犯3 罪各處如
    主文所示之刑，並依刑法第51條第5 款規定定其應執行之刑
    。至起訴意旨對被告具體求死刑，尚嫌過重，附此敘明。
  (八)沒收部分：
  1.按毒品危害防制條例第19條第1 項規定：犯第4 條之罪者，
    其供犯罪所用或因犯罪所得之財物均沒收，如全部或一部無
    法沒收時，追徵其價額，或以其財產抵償之。必須無法沒收
    之財物始有追徵其價額，或以其財產抵償之問題。如該等財
    物已經扣案，僅宣告沒收即為已足，自無追徵價額或以財產
    抵償之必要，最高法院93年度臺上字第5468號判決意旨可資
    參照。再按同條例第19條第1 項規定所稱「追徵其價額」者
    ，必限於所沒收之物，為金錢以外其他財物而無法沒收時，
    始應追徵其價額，使其繳納與原物相當價額。如所得財物為
    金錢而無法沒收時，應以其財產抵償之，而不發生追徵價額
    問題，最高法院93年度臺上字第2743號判決意旨可資參照。
  2.被告於上開犯罪事實(三)所示之時、地，販賣第一級毒品所收
    取之款項6,000 元，應依毒品危害防制條例第19條第1 項規
    定於該次販賣毒品海洛因罪宣告沒收之，如全部或一部不能
    沒收時，以其財產抵償之。至被告於上開犯罪事實(一)、(二)所
    示販賣第一、二級毒品海洛因、甲基安非他命尚未收取之款
    項各10,000元，雖毒品海洛因、甲基安非他命已賣出，然因
    購毒者丁○○尚未將該2 次購毒款項交付被告，難認被告有
    因販賣毒品所得之財物，故此部分均不另為宣告沒收之，附
    此敘明。
貳、無罪部分：
一、公訴意旨另以：
  (一)被告乙○○自96年5 、6 月起至同年7 月6 日止，在丁○○
    古坑鄉住處、斗六市松青超市○○○○○路旁、斗六市某處
    及虎尾鎮惠來里等地，以每週1 次之頻率，販賣每半錢4,00
    0 元或每半錢8,000 元之甲基安非他命，因認被告涉犯毒品
    危害防制條例第4 條第2 項之販賣第二級毒品罪嫌云云。
  (二)被告乙○○自96年11月22日起至97年3 月9 日前3 、4 日止
    ，在莿桐鄉○○○路旁、彰化縣二林鎮華輪汽車旅館等地，
    以每3 、4 天1 次之頻率，初期是以海洛因每1/4 錢6,000
    元、甲基安非他命每半錢4,000 元及1 錢為8,000 元之價格
    出售，嗣後則以海洛因每1/4 錢6,000 元，甲基安非他命每
    10,000元之價格出售（其中在莿桐鄉○○○路旁販賣2 次，
    在二林鎮華輪汽車旅館販賣3 次，其餘則在西螺鎮某路旁乙○○所駕駛小客車上，至少1 次，扣除上開犯罪事實(一)至(三)
    所示之販賣第一、二級毒品共計3 次），因認被告涉犯毒品
    危害防制條例第4 條第1 項之販賣第一級毒品及同條第2項
    之販賣第二級毒品等罪嫌云云。
二、按犯罪事實應依證據認定之，無證據不得認定犯罪事實，刑
    事訴訟法第154條第2項定有明文。又刑事訴訟法第161條已
    於91年2月8日修正公布，其第1項規定：檢察官就被告犯罪
    事實，應負舉證責任，並指出證明之方法。因此，檢察官對
    於起訴之犯罪事實，應負提出證據及說服之實質舉證責任。
    倘其所提出之證據，不足為被告有罪之積極證明，或其指出
    證明之方法，無從說服法院以形成被告有罪之心證，基於無
    罪推定之原則，自應為被告無罪判決之諭知。另施用毒品者
    供稱其毒品之來源，不得作為有罪判決之唯一證據，仍須調
    查其他必要之證據，況施用毒品者，其供出毒品來源因而破
    獲者，得減輕其刑，毒品危害防制條例第17條均定有明文，
    從而施用毒品者之指證，其真實性有待其他必要之證據加以
    補強，若施用毒品者之指證，其真實性仍有合理之懷疑存在
    時，在此項合理之懷疑未澄清前，自不能遽為有罪之判斷，
    茲所謂其他必要之補強證據，即在排除此項合理之懷疑，使
    之達於可得確信之程度，否則即應為被告有利之推定，此亦
    為刑事訴訟法第154條，犯罪事實應依證據認定之證據裁判
    原則，及因保障被告人權，無罪推定原則之所在，此項刑事
    訴訟基本原則，不能因毒品行為之交易期間短暫、交易方法
    隱密、交易對象單純，致查獲不易、搜證困難等原因而放棄
    ，或減低對於犯罪構成要件應予嚴格證明之堅持，此項基本
    原則應為法官證據證明力自由判斷職權行使之限制（最高法
    院92年臺上字第128號判例要旨及90年度臺上字第3115號判
    決要旨參照）。
三、被告是否有前開公訴意旨(一)所指販賣第二級毒品甲基安非他
    命與丁○○之犯行：
    公訴意旨認被告自96年5 、6 月起至同年7 月6 日止，有販
    賣毒品甲基安非他命與丁○○之犯行，無非係以證人丁○○
    之偵訊筆錄為主要論據。訊據被告堅詞否認有前開公訴意旨
    (一)所指販賣第二級毒品甲基安非他之犯行，辯稱：我在96年
    7 月6 日被羈押之前，我沒有拿毒品給丁○○過，應該是在
    朋友那邊，他說要跟我買1 、2 千元，因我跟他是朋友，我
    記得那次我拿一點給他，好像先借給他，他說到時他買時再
    還給我，我沒有賣給他等語（見本院卷二第83頁正面）。經
    查：
  (一)證人丁○○於檢察官偵訊時固證稱：從96年5 、6 月起，我
    約1 個多禮拜向乙○○購買毒品甲基安非他命1 次，每次購
    買半錢4,000 元或是1 錢8,000 元，交易地點是我騎機車在
    惠來里這邊向他買，我交付現金給他，當時我有工作，沒有
    欠他等語（見97年度偵字第1412號卷二第299 頁），但為被
    告所否認。又證人丁○○於本院審理時亦否認有向被告購買
    毒品甲基安非他命，改稱：我在乙○○被羈押之前（指被告
    於97年7 月6 日羈押在臺灣臺中看守所之前)， 只有跟他見
    過2 、3 次面，我有要向他買1 、2 千元的甲基安非他命，
    但他說不用那一點點給我吃，我當時只有跟他拿過2 次甲基
    安非他命，他真的沒有跟我收錢，好像1 次在虎尾黃友明他
    家，黃友明有在場，第2 次只有我跟乙○○在場，地點我不
    記得等語（見本院卷二第19頁至第21頁、第28頁至第29頁正
    面），其就向被告拿取毒品甲基安非他命之次數、金額、地
    點及有無收取現金等細節，與先前偵訊時所述明顯不一，則
    證人丁○○於檢察官偵訊時之指證是否真實，即應調查其他
    證據以資佐證，尚難僅以證人丁○○於檢察官偵訊時之證述
    ，即據為被告不利之認定。
  (二)至證人丙○○於檢察官偵訊時固證稱：丁○○有向乙○○購
    買第一、二級毒品，因為有時候我會跟去，有時會在二林的
    路邊或是西螺汽車旅館等語（見97年度偵字第1412號卷一第
    29 頁 至第30頁），惟參以其於本院審理時證述：我是在96
    年10月時認識丁○○的等語（見本院卷二第70頁正面），顯
    見其於檢察官偵訊時證述丁○○有向乙○○購買毒品之時間
    ，應係指96年10月間以後，是尚難憑證人丙○○上開偵訊時
    所證遽為被告不利之認定，附此敘明。
  (三)公訴意旨雖認被告涉有上開公訴意旨(一)之販賣甲基安非他命
    犯行，然除證人丁○○偵訊時不利被告之指證外，遍查全卷
    證據資料，均無證據足資佐證證人丁○○於公訴意旨(一)所示
    之時、地，有購買每半錢4,000 元或每半錢8,000 元甲基安
    非他命之真實性。此外，檢察官復未提出其他積極證據，本
    院就上開公訴意旨(一)所指被告販賣第二級毒品甲基安非他命
    與丁○○之犯行，仍存有合理懷疑，基於無罪推定原則，被
    告就此部分被訴販賣第二級毒品甲基安非他命之犯行，自屬
    不能證明，應均為無罪之諭知。
三、被告是否有前開公訴意旨(二)所指販賣第一級毒品海洛因及第
    二級毒品甲基安非他命與丁○○之犯行（扣除上開犯罪事實
    (一)至(三)所示之販賣第一、二級毒品共計3 次）：
    公訴意旨認被告自96年11月22日起至97年3 月9 日前3 、4
    日止，有販賣第一級毒品海洛因及第二級毒品甲基安非他命
    與丁○○之犯行，無非係以證人丁○○之偵訊筆錄為主要論
    據。訊據被告堅詞否認有前開公訴意旨(二)所指販賣第一、二
    級毒品海洛因、甲基安非他之犯行，辯稱：我有在華輪汽車
    旅館跟丁○○見面，那次是他要拿證件給我，他問我身上有
    沒有毒品，我說要聯絡我朋友，那次我沒有拿毒品給他，那
    次我朋友「阿財」好像在忙找不到，我忘了，另外我也有跟
    丁○○約在臺糖鐵路旁見面1 次，那次是他從斗六趕來，剛
    好我人在西螺，他說要跟我拿毒品，我說沒有，他就說約在
    那個地點相見，我並沒有拿毒品給他，我也沒有在斗六松青
    超市○○○○路邊交付毒品給丁○○過等語（見本院卷二第
    83頁背面至第84頁背面）。經查：
  (一)證人丁○○於檢察官偵訊時證稱：從乙○○收押出來後（指
    被告於97年11月22日自臺灣臺中看守所釋放後)， 約3 、4
    天向乙○○買海洛因、甲基安非他命1 次，交易地點有在莿
    桐鐵路旁約2 次，在華輪汽車旅館向乙○○買約2 、3 次，
    有時他會約在路旁，地點不一點，有時是我在西螺，上他的
    車交易等語（見97年度偵字第1412號卷二第299 頁至第300
    頁）；於本院審理時則改稱：我是委託乙○○聯絡綽號「阿
    財」男子到場進行毒品交易，而非向乙○○購買毒品，乙○○只是聯絡人，交易地點有在華輪汽車旅館至少1 次、惠來
    里臺糖鐵路旁至少1 次、七彩湖汽車旅館印象中好像還有1
    次（扣除上開犯罪事實(二)所示之販賣第一、二級毒品1 次）
    、松青超市1 次，棒球場路旁也是1 次云云（見本院卷二第
    18頁背面至第20頁正面、第24頁背面、第31頁），惟被告就
    證人丁○○所指認之上開時、地（扣除上開犯罪事實(一)至(三)
    所示之販賣第一、二級毒品共計3 次），均否認證人丁○○
    有在該處購買毒品海洛因、甲基安非他命。則證人丁○○指
    證有於前開公訴意旨(二)所示之時、地（扣除上開犯罪事實(一)
    至(三)所示之販賣第一、二級毒品共計3 次）購買毒品海洛因
    、甲基安非他命，是否真實即應調查其他證據以資佐證。
  (二)證人丙○○於檢察官偵訊時證稱：丁○○有向乙○○購買第
    一、二級毒品，因為有時候我會跟去，有時會在二林的路邊
    或是西螺汽車旅館等語（見97年度偵字第1412號卷一第29頁
    至第30頁）；於本院審理時證稱：丁○○跟乙○○交易購買
    毒品時，我都在車上等，實際上我沒有看到他們在交易，他
    們都是進去路邊的房子或汽車旅館內，我有在二林的路邊、
    西螺的汽車旅館看過乙○○，汽車旅館名字忘記了，我忘記
    汽車旅館在什麼路等語（見本院卷二第70頁背面至第72頁正
    面、第75頁至第78頁背面），其均未明確指認有於上開公訴
    意旨(二)所示之地點，或丁○○於本院審理時所證述之地點即
    松青超市○○○○路旁等處，目擊丁○○向被告購買毒品海
    洛因、甲基安非他命之交易情形，則尚難憑以遽為被告不利
    之認定，附此敘明。
  (三)公訴意旨雖認被告涉有上開公訴意旨(二)之販賣海洛因、甲基
    安非他命犯行，然除證人丁○○偵訊時不利被告之指證外，
    遍查全卷証據資料，均無證據足資佐證證人丁○○於公訴意
    旨(二)所示之時、地，有向被告購買毒品海洛因、甲基安非他
    命之真實性。此外，檢察官復未提出其他積極證據，本院就
    上開公訴意旨(二)所指被告販賣第一級毒品海洛因、第二級毒
    品甲基安非他命與丁○○之犯行，仍存有合理懷疑，基於無
    罪推定原則，被告就此部分被訴販賣第一級毒品海洛因、第
    二級毒品甲基安非他命之犯行，自屬不能證明，應均為無罪
    之諭知。
參、適用之法律：
  (一)刑事訴訟法第299 條第1 項前段、第301 條第1 項。
  (二)毒品危害防制條例第4 條第1 項、第2 項、第19條第1 項。
  (三)刑法第11條前段、第55條、第47條第1 項、第59條、第51
    條第5 款。
本案經檢察官江柏青到庭執行職務。
中    華    民    國    98    年    4     月    3     日
            刑事第六庭  審判長法  官  廖國勝
                              法  官  廖淑華
                              法  官  黃楹榆
以上正本證明與原本無異
如不服本判決，應於判決送達後10日內，向本院提出上訴狀（須
附繕本）。
                              書記官  李雅怡
中    華    民    國    98    年    4     月    3     日
附錄本案論罪科刑法條全文：
毒品危害防制條例第4 條第1項、第2項：
製造、運輸、販賣第一級毒品者，處死刑或無期徒刑；處無期徒
刑者，得併科新臺幣1 千萬元以下罰金。
製造、運輸、販賣第二級毒品者，處無期徒刑或7 年以上有期徒
刑，得併科新臺幣7 百萬元以下罰金。
毒品危害防制條例第19條第1項
犯第 4 條至第 9 條、第 12 條、第 13 條或第 14 條第 1 項、
第2 項之罪者，其供犯罪所用或因犯罪所得之財物，均沒收之，
如全部或一部不能沒收時，追徵其價額或以其財產抵償之。


司法院資訊處製作；財團法人民間司法改革基金會備份。
